【裁判字號】    98,抗,104
【裁判日期】    980525
【裁判案由】    拍賣抵押物
【裁判全文】
臺灣板橋地方法院民事裁定               98年度抗字第104號
抗  告  人  甲○○
                        3號2.
                        33號.
相  對  人  國泰世華商業銀行股份有限公司
法定代理人  乙○○
上列抗告人因與相對人即抵押權權人國泰世華商業銀行股份有限
公司間拍賣抵押物事件，對於中華民國98年4 月7 日本院司法事
務官98年度司拍字第454號裁定提起抗告，本院裁定如下：
    主  文
抗告駁回。
抗告程序費用由抗告人負擔。
    理  由
一、按扺押權人於債權已屆清償期而未清償者，得聲請法院拍賣
    抵押物，就其賣得價金而受清償，民法第873條第1項定有定
    有明文。抵押權人依此項規定聲請拍賣抵押物係屬非訟事件
    ，法院所為准駁之裁定，無確定實體法上法律關係存否之性
    質，於債權及抵押權之存否無既判力，如對於此項法律關係
    有爭執時，應由有爭執之人另行提起訴訟以求解決，不得僅
    依抗告程序聲明其爭執。又最高限額抵押權，於抵押權成立
    時，未必先有債權存在，固不得因抵押權之登記而逕行准許
    拍賣抵押物，惟法院仍須就抵押權人提出之證據為形式上之
    審查而為准駁，倘形式上審查抵押權人提出之證據，足以證
    明抵押權存在，而其抵押債權金額確定時，法院即應為許可
    拍賣抵押物之裁定。查本件抵押權人主張對於抵押債務人有
    原裁定所載之債權，並有原裁定主文所示之不動產設定抵押
    權，且經依法登記，嗣因債權已屆清償期而未受清償，有抵
    押權人提出之他項權利證明書、不動產登記簿謄本、抵押權
    設定契約書、貸款契約書等文書為證，原裁定據以准許抵押
    權人本件拍賣抵押物之聲請，即無不當，合先指明。
二、抗告意旨略以：抗告人前於今年3 月中曾收到98年度司票字
    第1891號本票准許強制執行之裁定，即與相對人聯繫，抗告
    人實際上已繳納該裁定所示未繳納之金額，相對人承辦人表
    明抗告人一次清償98年1月至98年3月之本利及滯納金，即
    會撤銷該案，而事實上抗告人於97年12月9 日即已繳納；復
    於4 月間再接到98年度司促字第8266號支付命令，更與相對
    人聯繫，相對人表示該案已確實撤銷，致抗告人均未就該案
    件申辯，此舉明顯帶有惡意，且此次裁定之金額明顯以未繳
    納及逾期六個月之利息計算出本利合，但事實上抗告人已於
    3 月9 日即已完成相對人所提出之條件，相對人應撤銷該案
    ，為此聲請撤銷原裁定等語。依抗告人所為抗告意旨，均係
    就實體事項而為爭執，揆諸前開說明，抗告人應就此爭執事
    項，另循實體訴訟，以求解決，核非屬非訟法院性質之原裁
    定所得審究。茲抗告人乃提起抗告，請求廢棄原裁定，不能
    謂有理由。
三、據上論結，本件抗告為無理由，依非訟事件法第46條、第21
    條第2項，民事訴訟法第495條之1第1項、第449條第1項、第
    78條，裁定如主文。
中    華    民    國    98    年    5     月    25    日
                  民事第二庭    審判長  蕭胤瑮
                                法  官  陳財旺
                                法  官  李行一
上正本係照原本作成。
如不服本裁定，僅得於收受本裁定正本送達後10日內，以適用法
規顯有錯誤為理由，向本院提出再抗告狀，（須附繕本一份及繳
納再抗告裁判費新台幣1,000 元），經本院許可後紿可再抗告。
中    華    民    國    98    年    5     月    25    日
                                書記官  蔡於衡


司法院資訊處製作；財團法人民間司法改革基金會備份。
